【裁判字號】    99,台非,6
【裁判日期】    990107
【裁判案由】    數罪併罰定應執行刑
【裁判全文】
最高法院刑事判決                  九十九年度台非字第六號
上  訴  人  最高法院檢察署檢察總長
被      告  甲○○
上列上訴人因被告數罪併罰有二裁判以上，聲請定其應執行刑案
件，對於台灣高雄地方法院中華民國九十八年八月十七日確定裁
定（九十八年度審聲字第三二二一號，聲請案號：台灣高雄地方
法院檢察署九十八年度執聲字第二九０五號），認為違法，提起
非常上訴，本院判決如下：
    主  文
原裁定撤銷。
甲○○因犯如附表所示五罪所處之刑，應執行有期徒刑壹年陸月
，如易科罰金，以新台幣壹仟元折算壹日。
    理  由
非常上訴理由稱：「按判決不適用法則或適用不當者，為違背法
令，刑事訴訟法第三百七十八條定有明文。又定應執行刑之裁定
，與實體判決有同等效力，於確定後，如發現有違背法令者，得
提起非常上訴。而法律上屬於自由裁量之事項，有其外部性界限
及內部性界限，並非概無拘束，依據法律之具體規定，法院應在
其範圍內選擇為適當之裁判者，為外部性界限；而法院為裁判時
，應考量法律之目的及法律秩序之理念所在者，為內部性界限，
法院為裁判時，二者均不得有所逾越。在數罪併罰，有二裁判以
上，定其應執行之刑時，固屬法院自由裁量之事項，但仍應受前
揭外部性界限及內部性界限之拘束。此有貴院九十八年度台非字
第三四號判決可資參照。查本案原裁定諭知受刑人甲○○所犯如
原裁定附表編號一至三所示之五罪應執行有期徒刑一年八月，固
非無見。惟查受刑人所犯如原裁定附表編號一至二所列之竊盜案
件，前分別經台灣高等法院高雄分院以九十八年度上易字第二九
二號判處有期徒刑五月三次，應執行有期徒刑一年確定；及台灣
高雄地方法院以九十八年度審簡字第五七三號判處有期徒刑四月
確定，並經台灣高等法院高雄分院以九十八年度審聲字第二六五
五號裁定應執行有期徒刑一年二月確定在案。又受刑人另犯如原
裁定附表編號三所列之偽造文書案件，經台灣高雄地方法院以九
十八年度審簡字第一三一六號判處有期徒刑五月確定，因與上開
編號一至二所列之罪合於數罪併罰規定，原裁定遂依台灣高雄地
方法院檢察署檢察官之聲請定其應執行之刑為一年八月。從形式
上觀察，雖未逾越刑法第五十一條第五款所定法律之外部界限，
惟本案聲請定應執行刑後，其刑期（一年八月）反較未裁定前之
刑期（即台灣高等法院高雄分院九十八年度審聲字第二六五五號
裁定所定之應執行刑有期徒刑一年二月，再接續執行台灣高雄地
方法院九十八年度審簡字第一三一六號判決所定之有期徒刑五月
，合併僅需執行有期徒刑一年七月）為重，顯不利於受刑人，難
謂與法律秩序之理念及法律目的之內部界限無違，是原裁定應屬
違背法令。案經確定，且不利於受刑人，爰依刑事訴訟法第四百
四十一條、第四百四十三條提起非常上訴，以資救濟。」等語。
本院按法律上屬於自由裁量之事項，須受其外部性界限及內部性
界限之拘束，而非概無法律性之拘束。法院依據法律具體規定，
應在其範圍內為適當裁判者，為外部性界限；而法院為裁判時，
應考量所適用法律之目的，及受法律秩序之理念所指導者，此即
所謂自由裁量之內部性界限。關於定應執行之刑，既屬自由裁量
之範圍，其應受此項內部性界限之拘束，乃屬當然。本件受刑人
即被告甲○○犯如附表所示五罪，其中編號一之三罪所處之刑，
曾經台灣高雄地方法院（下稱高雄地院）九十七年度審易字第一
七六三號判決，定應執行刑為有期徒刑一年，上訴後，經台灣高
等法院高雄分院（下稱高雄高分院）九十八年度上易字第二九二
號判決，以上訴不合法為由，從程序上駁回確定；被告另因附表
編號二之罪，經高雄地院以九十八年度審簡字第五七三號刑事簡
易判決，判處有期徒刑四月確定。以上四罪，並經檢察官聲請高
雄高分院以九十八年度審聲字第二六五五號裁定，定應執行刑為
有期徒刑一年二月確定。被告另犯附表編號三之罪，經高雄地院
以九十八年度審簡字第一三一六號刑事簡易判決，判處有期徒刑
五月確定，有各該判決、裁定及台灣高等法院被告前科紀錄表在
卷可稽。原審依檢察官之聲請，以被告所犯前揭五罪合於數罪併
罰定應執行刑之規定，而裁定其應執行之刑為有期徒刑一年八月
，並諭知如易科罰金之折算標準。從形式上觀察，原裁定所定應
執行刑部分，雖未踰越刑法第五十一條第五款所定法律之外部性
界限，即在各刑中之最長期（有期徒刑五月）以上，各刑合併之
刑期（有期徒刑二年）以下，惟已重於先前高雄高分院就附表編
號一、二部分所示四罪之刑定應執行有期徒刑一年二月，加計其
後被告所犯附表編號三所處有期徒刑五月之總和（即有期徒刑一
年七月），而不利於被告，其基於自由裁量所為刑之酌定，顯與
所適用法律之內部性界限有悖。揆諸上開說明，自屬於法有違。
本件係定應執行刑之裁定，與實體判決有同等之效力。案經確定
，且於被告不利，非常上訴意旨執以指摘，為有理由。應由本院
將原裁定撤銷，另行判決如主文第二項所示，以資救濟。
據上論結，應依刑事訴訟法第四百四十七條第一項第一款，刑法
第五十三條、刑法第五十一條第五款、第四十一條第一項前段，
判決如主文。
中    華    民    國  九十九  年    一    月    七    日
                      最高法院刑事第九庭
                          審判長法官  邵  燕  玲
                                法官  李  伯  道
                                法官  孫  增  同
                                法官  李  英  勇
                                法官  施  俊  堯
      本件正本證明與原本無異
                                      書  記  官
中    華    民    國  九十九  年    一    月   十三   日
                                                     ｍ
 附表
┌───────────┬──────────┬───────────┬────────────┐
│ 編                號 │         １         │          ２          │          ３            │
├───────────┼──────────┼───────────┼────────────┤
│ 罪                名 │竊盜                │竊盜                  │偽造文書                │
├───────────┼──────────┼───────────┼────────────┤
│ 宣       告       刑 │三罪各處有期徒刑五月│有期徒刑四月          │有期徒刑五月            │
│                      │                    │                      │                        │
├───────────┼──────────┼───────────┼────────────┤
│ 犯    罪    日    期 │九十七年六月二十五日│九十八年一月一日      │九十八年一月五日        │
│ 年       月       日 │九十七年七月三日    │                      │                        │
│                      │九十七年七月十四日  │                      │                        │
├───────────┼──────────┼───────────┼────────────┤
│ 偵 查 （自訴） 機 關 │台灣高雄地方法院檢察│高雄地檢九十八年度偵字│高雄地檢九十八年度偵字第│
│ 年   度  及  案   號 │署（下稱高雄地檢）九│第一五四七號          │三六五二號              │
│                      │十七年度偵字第一八二│                      │                        │
│                      │一三、一九０四０、二│                      │                        │
│                      │０一八一號          │                      │                        │
├────┬──────┼──────────┼───────────┼────────────┤
│        │ 法      院 │台灣高雄地方法院（下│高雄地院              │高雄地院                │
│        │            │稱高雄地院）        │                      │                        │
│        ├──────┼──────────┼───────────┼────────────┤
│ 最  後 │ 案      號 │九十七年度審易字第一│九十八年度審簡字第五七│九十八年度審簡字第一三一│
│        │            │七六三號            │三號                  │六號                    │
│ 事實審 ├──────┼──────────┼───────────┼────────────┤
│        │ 判 決日 期 │九十八年二月二十七日│九十八年四月二十一日  │九十八年五月二十一日    │
├────┼──────┼──────────┼───────────┼────────────┤
│        │ 法      院 │台灣高等法院高雄分院│高雄地院              │高雄地院                │
│        │            │                    │                      │                        │
│        ├──────┼──────────┼───────────┼────────────┤
│ 確  定 │ 案      號 │九十八年度上易字第二│九十八年度審簡字第五七│九十八年度審簡字第一三一│
│        │            │九二號              │三號                  │六號                    │
│ 判  決 ├──────┼──────────┼───────────┼────────────┤
│        │判 決 確 定 │九十八年四月十六日  │九十八年五月十九日    │九十八年六月二十二日    │
│        │日       期 │                    │                      │                        │
├────┴──────┼──────────┼───────────┼────────────┤
│備                  註│高雄地檢九十八年執字│高雄地檢九十八年執字第│高雄地檢九十八年執字第一│
│                      │第六七二三號        │八一一七號            │００三二號              │
└───────────┴──────────┴───────────┴────────────┘

司法院資訊處製作；財團法人民間司法改革基金會備份。
